【裁判字號】    97,上易,193
【裁判日期】    970917
【裁判案由】    侵權行為損害賠償
【裁判全文】
臺灣高等法院高雄分院民事判決         97年度上易字第193號
上  訴  人   丙○○
被 上 訴人  甲○○
            榕信工業股份有限公司
兼上 一 人
法定代理人   乙○○
上列當事人間侵權行為損害賠償事件，上訴人對於中華民國97年
5 月22日台灣高雄地方法院97年度訴字第408 號所為第一審判決
提起上訴，本院於民國97年9 月3 日言詞辯論終結，判決如下：
    主  文
原判決關於駁回上訴人後開第二項之訴，暨訴訟費用之裁判廢棄
。
被上訴人甲○○應再給付上訴人新台幣壹萬零壹佰元，及自民國
九十七年四月十一日起，至清償日止，按週年利率百分之五計算
之利息。
其餘上訴駁回。
第一、二審訴訟費用由被上訴人甲○○負擔十分之一餘由上訴人
負擔。
    事實及理由
一、上訴人主張：被上訴人甲○○於坐落高雄市○○區○○街31
    2 號之被上訴人榕信工業股份有限公司（下稱榕信公司）內
    飼養黑狗一隻，於96年6 月21日凌晨0 時20分許，被上訴人
    甲○○欲攜該黑狗外出時，未注意如動物獸性發作會有咬傷
    人之可能，竟未將該黑狗戴上口罩或以繩鍊將之拴緊，致該
    黑狗衝出屋外；適上訴人路過榕信公司，因此遭該黑狗咬傷
    ，而受有小腿撕裂傷之傷害。上訴人因此受有醫療費用新台
    幣 (以下同)4 萬6681 元、將來整型費用5 萬元、看護費用
    2 萬1000元、往返醫院之車資1 萬4000元、2 個月未能工作
    之收入損失6 萬元、精神慰撫金40萬元，合計59萬1681元之
    損害。被上訴人乙○○係被上訴人榕信公司負責人，渠等既
    與被上訴人甲○○於被上訴人榕信公司內共同飼養該黑狗，
    自應與被上訴人甲○○負連帶賠償責任。並聲明請求：
    (一)原判決關於駁回上訴人在第一審21萬1675元及其法定利息
    部分之訴暨命負擔該部分之訴訟費用之裁判均廢棄。(二)被上
    訴人應再連帶給付上訴人21萬1675元及自其中被上訴人甲○
    ○、乙○○應從起訴狀繕本送達之翌日起，其中被上訴人榕
    信公司應從97年4 月11日（追加訴狀送達之隔天）均至清償
    日止，按年息百分之五計算之利息。(三)上開廢棄部分，第一
    、二審訴訟費用由被上訴人連帶負擔。
二、被上訴人則以：
（一）被上訴人乙○○及榕信公司均抗辯稱：未與被上訴人甲○
      ○共同飼養黑狗，且上訴人就上開其主張之事實，雖向臺
      灣高雄地方法院檢察署提出告訴，惟未經檢察官提起公訴
      等語。
（二）被上訴人甲○○對其飼養之黑狗咬傷上訴人之事實不爭執
      ，惟以：上訴人請求之醫療費用中，已代為支付部分款項
      ，故應扣除被上訴人已給付部分；及上訴人至牙科、泌尿
      科就診，顯非本件傷害事實所支出之費用。且上訴人請求
      之醫療費用中，雖包含傷後購買營養補充品，惟上訴人所
      受傷勢非重，卻購買可使用半年以上份量之營養品，顯已
      過量。又上訴人提出之醫療費用發票中，皆未註明購買內
      容，甚至夾雜有本件事故發生前購買報紙者，實不應納入
      被上訴人應負擔之醫療費用。另以上訴人之傷勢，不需受
      人看護，亦不至需休養2 個月之久；且上訴人將來應無整
      型之必要，亦無非至高雄醫學大學就診之必要，故其請求
      之看護費用、工作損失、將來整型費用、往返醫院之車資
      等，皆無理由。而上訴人請求之精神慰撫金亦屬過高等語
      ，資為抗辯。並皆聲明請求：上訴駁回。
三、兩造不爭執之事項：被上訴人甲○○於96年6 月21日凌晨0
    時20分許，欲攜其飼養於高雄市○○區○○街312 號之黑狗
    外出時，竟疏未注意，致上訴人遭該黑狗咬傷，而受有小腿
    撕裂傷之傷害。
四、兩造爭執之事項：
（一）被上訴人乙○○與被上訴人榕信公司是否應與被上訴人甲
      ○○負共同侵權行為損害賠償責任？
（二）上訴人請求之各項金額是否有據？
五、經查，上訴人96年6 月21日遭被上訴人甲○○飼養之黑狗咬
    傷之事實，為兩造所不爭執，被上訴人甲○○本應注意，而
    疏未注意如動物獸性發作會有咬傷人之可能，竟未將該黑狗
    戴上口罩或以繩鍊將之拴緊，或為其他必要之防護措施，致
    其所飼養之黑狗咬傷上訴人，其有過失甚明，且與上訴人所
    受之前開傷害間，存有因果關係甚明，則上訴人請求被上訴
    人甲○○負損害賠償責任，自有理由。茲就上訴人主張之各
    項金額，逐項審酌如後：
    1.醫療費用及醫療用品部份：上訴人主張支出醫療費用及醫
      療用品，共計46 ,681 元之部分，固據其提出私立高雄醫
      學大學附設中和紀念醫院收據11紙、庭禎牙科診所收據1
      紙、康盛健康管理有限公司保證書1 紙及誠品有限公司發
      票13紙（見一審96年度簡附民字第157 號卷第25至27頁）
      為證，然上開單據經本院核對金額合計為41,499元，其餘
      5, 182元部分，未見上訴人提出其他單據足實其說，在被
      上訴人甲○○爭執醫療費用支出真實性之情形下，自難認
      有理由。另就各細項是否准許，分述如下：
    上訴人至私立高雄醫學大學附設中和紀念醫院就診部份，
      據該醫院開立之收據金額合計為4,198 元，其中編號q456
      49 4、q680200 、y224500 金額合計400 元者（見一審96
      年度簡附民字第157 號卷第25頁）為證明書費之收據，查
      ，此三張證明書收據，除其中證明於96年6 月21日至急診
      部診療，而為證明侵權行為之發生必要者外，其餘二張並
      無必要（蓋為證明醫療費用之「金額」，直接提出醫院之
      一般收據即可，不必再提出醫院之其他證明書），故此部
      分只准許100 元（即編號ｑ456494），其餘二張部分（
      300 元），不予准許。另編號z783719 金額348 元者（見
      一審96年度簡附民字第157 號卷第25頁）係上訴人至泌尿
      科就診所支出之費用，而上訴人所受傷勢係在腿部，難認
      此項支出係因本件事故所生之損害，亦應扣除。又被上訴
      人甲○○抗辯稱其已給付編號q456481 、127369金額950
      元（見一審96年度簡附民字第157 號卷第25頁）費用部份
      ，雖經上訴人否認，惟原審於97年4 月10日言詞辯論期日
      ，依職權訊問上訴人，並依民事訴訟法第36 7條之1 第2
      項之規定，當庭命其具結，上訴人在無正當理由之情形下
      ，拒絕具結（見一審卷第66頁），依民事訴訟法第367 之
      1 條第3 項規定：「當事人無正當理由拒絕陳述或具結者
      ，法院得審酌情形，判斷應證事實之真偽」。本院審酌上
      訴人上開所提單據多有不實，且有以與本件無關之醫療費
      用單據（如下述訂製假牙之單據，及如上所載至泌尿科求
      診之單據，見一審年度簡附民字第157 號卷第25頁）魚目
      混珠之情，佐以原審當庭依上開民事訴訟法第367 條之1
      第3 項之規定，就其所述被上訴人甲○○並未支付上開
      950 元醫療費用之部分，予以具結，上訴人無正當理由拒
      絕具結等情綜合以觀，認上訴人此部份之主張應無理由，
      被上訴人甲○○應已給付此部分之醫療費用。故上訴人至
      私立高雄醫學大學附設中和紀念醫院就診所支出之醫療費
      用，扣除部分證明書費、上訴人至泌尿科就診之費用及被
      上訴人甲○○已支出之部分，於2,600 元（4,000 －000
      －000 －000 ＝2,600） 之範圍內為有理由，應予准許。
    上訴人至庭禎牙科診所就診支出6,000 元（見一審96年度
      簡附民字第157 號卷第25頁），惟查上訴人係於96年6 月
      21日遭狗咬傷，傷害部位係位於左小腿；而據該診所開立
      之收據觀之，其係於同年7 月10日至該診所製作假牙，顯
      與上訴人因被上訴人甲○○之侵害行為所受傷害不具關聯
      性，是上訴人此部份之請求自無理由。
    上訴人傷後購買營養補充品共支出30,900元之部分（見一
      審96年度簡附民字第157 號卷第26頁），因此部分業經被
      上訴人甲○○否認為上訴人所受上揭傷害所必要支出之費
      用，復未據上訴人舉證證明此項支出為本件被上訴人甲○
      ○所為上開過失傷害行為，致上訴人受有前開傷害後生活
      上所必需要支出之費用，是上訴人此部份之請求自無理由
      ，不予准許。
    上訴人至誠品有限公司購買醫療用品共支出401 元，雖經
      其提出發票13紙（見一審96年度簡附民字第157 號卷第27
      頁）為證，惟除其中1 紙記載於96年5 月24日購買中國時
      報1 份外，其餘皆未記載購買品項，自難僅以此證明上訴
      人此部份之支出與上訴人因被上訴人甲○○之過失傷害行
      為所受傷害之關連性。是上訴人此部份之請求亦無理由，
      不予准許。
    2.將來整型費用部份：上訴人固主張因左小腿遭狗咬傷，將
      來需進行整型手術，而須支出50,000元云云；惟上訴人並
      未立證證明其上揭遭狗咬傷之傷害，確有進行整型手術之
      必要性；亦未證明其所主張施行整型手術所需之費用金額
      額度，是上訴人此部份之請求自無理由，不予准許。
    3.看護費用部份：上訴人雖主張因受傷而須受家屬看護，每
      日1, 000元，共看護21日，合計支出21,000元等語。惟上
      訴人並未立證證明其因受有上開傷害，致確有受看護之必
      要，復未提出其應受看護日數之相關證據；且就上訴人受
      傷部位之照片及診斷證明書觀之，尚難認上訴人之傷勢嚴
      重而喪失自理日常生活之能力，需要他人全盤照料。是在
      上訴人未舉證證明此項支出必要性之情形下，上訴人此部
      份之請求自無理由。
    4.車資部份：上訴人於原審主張往返醫院就診7 次之車資
      14,000元，（每次往返台南、高醫間為2000元）固提出車
      資證明單（見一審卷第70頁）為證，惟該證明單既未記載
      乘車時間，亦未記載往返地點，是尚難證明此項支出係上
      訴人因就診往返醫院所支出之費用。且依上訴人於偵查中
      所述，上訴人被咬傷後，係被上訴人甲○○開車載其至高
      雄醫學大學附設醫院就醫，又依其提出之診斷證明書（見
      偵查卷），其傷為左小腿撕裂傷，且依相片所示傷勢，其
      第一次就醫治療後並無再搭乘計程車就醫之必要，故其此
      部分請求不予准許。
    5.工作損失部分：上訴人主張因受傷而2 個月未能工作，收
      入損失共60,000元；惟其既未提出每月收入及未工作日數
      之證明，亦未提出證據證明2 個月不能工作之必要性；是
      上訴人此部份之請求同無理由，不應准許。
    6.精神慰撫金：按不法侵害他人人格權，被害人受有非財產
      上損害，其請求加害人賠償相當金額慰撫金時，法院對於
      慰撫金之量定，應斟酌實際加害情形，所造成影響、被害
      人痛苦之程度、兩造之身分地位經濟情形及其他各種狀況
      ，以核定相當之數額，最高法院51年台上字223 號判例意
      旨可資參照。上訴人因被上訴人甲○○之過失傷害行為，
      而受有左小腿撕裂傷之傷害，已如上述，其精神上受有損
      害可堪認定；是上訴人請求被上訴人甲○○賠償精神慰撫
      金，自有理由。查上訴人係大專畢業，現與人共同經營房
      地產事業，名下有汽車1 部；被上訴人甲○○係專科肄業
      ，現受僱於被上訴人榕信公司，月薪約32,000元，名下無
      任何財產等情，業據兩造分別陳明在卷，並有原審函調之
      稅務電子閘門財產所得調件明細表在卷可稽（見一審卷第
      8 至25頁）；本院爰審酌兩造教育程度、社會地位、經濟
      狀況、被上訴人甲○○侵害上訴人之行為態樣、上訴人所
      受傷害程度等一切情狀，認上訴人請求之慰撫金，應以2
      萬元為當，超過部分不予准許。
    7.以上合計，上訴人所得請求之各項金額為2 萬2600元（
      2600+20000=22600）。
六、被上訴人榕信公司及其法定代理人乙○○二人是否應負共同
    侵權行為損害賠償責任？
  (一)上訴人主張，被上訴人榕信公司與法定代理人乙○○應係與
    被上訴人甲○○共同飼養該黑狗，或知甲○○養該黑狗，仍
    提供場地讓其飼養，則該黑狗咬傷上訴人，被上訴人榕信公
    司及乙○○自應與甲○○負共同侵權行為損害賠償責任云云
    。
  (二)被上訴人甲○○此次傷害事件，在檢察官偵查中供稱，其係
    將黑狗飼養於榕信公司三樓之員工宿舍，乙○○並未幫忙養
    等語，而被上訴人乙○○於本件審理中亦否認有飼養該黑狗
    之事實，並辯稱榕信公司所在之高雄市○○區○○街312 號
    係一透天厝，一、二樓為榕信公司辦公室，三樓為員工宿舍
    等語，核與被上訴人甲○○之供述相符，故該黑狗應係甲○
    ○個人所飼養，甲○○始為占有人，榕信公司及乙○○並非
    占有人，應堪認定。又，被上訴人甲○○係於榕信公司從事
    發電機自動控制之相關工作，此據甲○○陳明在卷（見一審
    卷第31、104 頁），且榕信公司係從事發電機控制盤……等
    買賣業務，有公司變更登記表在卷可稽，是足見甲○○養狗
    之行為，並非執行榕信公司業務之行為，則甲○○顯非於執
    行榕信公司職務之際，侵害上訴人之權利，故無論榕信公司
    或乙○○是否知悉上訴人甲○○養狗，均無須與甲○○共同
    負侵權行為責任，上訴人請求調查榕信公司及乙○○是否知
    悉甲○○養狗，核無必要。
七、綜上所述，上訴人本於侵權行為之法律關，請求被上訴人甲
    ○○賠償上訴人2 萬2600元，及自追加起訴狀繕本送達之翌
    日（97年4 月11日）（見一審卷第66頁）起，到清償日止，
    按週年利率5%計算之利息，自屬正當，應予准許，原審所命
    給付尚不足1 萬100 元及其利息，上訴意旨求予就原判決此
    部分廢棄改判，命被上訴人甲○○再給付上訴人此部分金額
    ，自屬正當，自應由本院將原判決此部分廢棄，命被上訴人
    甲○○再為給付，至上訴人超過上開應准許部分之請求，為
    無理由，原審連同其假執行之聲請予以駁回，並無不當，此
    部分上訴為無理由，應予駁回。
八、兩造其餘攻擊防禦方法與判決之結果不生影響，爰不予論述
    ，併此明。
據上論結，本件上訴為一部有理由，一部無理由，依民事訴訟法
第450條、第449條第1項、第79條，判決如主文。
中    華    民    國    97    年    9     月    17    日
                            民事第四庭
                                審判長法官  蔡文貴
                                法      官  謝靜雯
                                法      官  黃科瑜
以上正本證明與原本無異。
本件判決不得上訴。
中    華    民    國    97    年    9     月    18    日
                                書  記  官  邱麗莉
                                                      Ｆ


司法院資訊處製作；財團法人民間司法改革基金會備份。
